【裁判字號】    89,台上,476
【裁判日期】    890127
【裁判案由】    貪污
【裁判全文】
最高法院刑事判決                                八十九年度台上字第四七六號
    上  訴  人  甲○○
    選任辯護人  葉源龍律師
                陳正忠律師
右上訴人因貪污案件，不服台灣高等法院花蓮分院中華民國八十八年五月十八日第二
審判決（八十七年度上訴字第一五號，起訴案號：台灣花蓮地方法院檢察署八十六年
度偵字第二三九六、二三九七號），提起上訴，本院判決如左：
    主  文
上訴駁回。
    理  由
按刑事訴訟法第三百七十七條規定，上訴於第三審法院，非以判決違背法令為理由，
不得為之。是提起第三審上訴，應以原判決違背法令為理由，係屬法定要件。如果上
訴理由狀並未依據卷內訴訟資料，具體指摘原判決不適用何種法則或如何適用不當，
或所指摘原判決違法情事，顯與法律規定得為第三審上訴理由之違法情形，不相適合
時，均應認其上訴為違背法律上之程式，予以駁回。本件上訴意旨略稱：(一)、原判決
認定楊美華於民國八十六年五月十五日向花蓮縣政府政風室提出檢舉上訴人甲○○要
求賄賂之犯行，但卷內並無此資料，究竟楊美華有無此行為，原審法院未予調查，有
應於審判期日調查之證據未予調查之違法。(二)、上訴人於八十六年五月十日二十時許
，從家中趕往花蓮市○○路貝立茲美語中心接兒子林育德返家，已據該中心曹翠華老
師出具證明書並於第一審法院調查中到庭證實，不可能在同一時間前往楊美華之美髮
店向其索賄新台幣（下同）三萬元，對此有利於上訴人之證據，原判決及第一審判決
未予採信，復未說明不採信之理由，顯屬違法。(三)、依原判決所記載之事實，顯示上
訴人於索賄未成向友人林進興、楊豐碩告知此事，及彼二人基於幫助之犯意及上訴人
之授意出面索賄，是在八十六年五月十五日至五月二十三日之間，亦即三人在此時即
有共同之犯意。但原判決所引用之第一審判決理由內所載，楊豐碩在調查站之供述謂
：甲○○係在（八十六年）六月三日表示楊女同意付三萬元，但藉故推託，六月四日
晚間，伊與林進興前往瞭解詳情等情，顯示上訴人於八十六年六月三日才與楊豐碩見
面，則在此之前並無三人一起見面及幫助、授意之事，有判決事實與理由矛盾之違法
。(四)、卷附之八十六年五月二十三日通話紀錄，僅係林進興與楊美華之對話，林進興
雖有自稱「合庫」人員之言語，然並無上訴人附和其說詞之情事。原判決引用第一審
判決理由謂：上訴人既在八十六年五月二十三日通話時，附和林進興為合庫人員云云
，有證據上之理由矛盾。(五)、上訴人並無向楊美華索取賄款之意思，亦無授意林進興
、楊豐碩為之，彼二人之行為與上訴人無關。有上訴人於八十六年六月四日晚上與廖
國正電話對話中曾說明：「我那有能耐派楊豐碩、林進興去拿錢。」另回答楊美華說
：「我要你的錢做什麼，我要就要幾千萬幾百萬」等語可證。原審法院拒不調查此漏
列之電話譯文，有應調查之證據未予調查之違法等語。
惟查原判決認定上訴人有原判決事實所記載之犯行，係依憑證人楊美華、廖國正之證
言、共同被告林進興、楊豐碩之相關供述、卷附八十六年五月二十三日林進興與楊美
華、廖國正間之對話錄音帶及其譯本、八十六年六月四日上訴人及楊豐碩、林進興與
楊美華、廖國正相互間對話及電話中對話之錄音帶及其譯本、八十六年五月二十三日
林進興出現在楊美華店內之錄影帶、八十六年六月三日上訴人出現在楊美華店內之錄
影帶、八十六年六月四日楊豐碩、林進興在楊美華店內與楊美華、廖國正等互動及交
談情形之錄影帶及對話譯本、八十六年六月五日楊豐碩前往取款被當場逮捕之錄影帶
、上開各錄音帶、錄影帶於偵查及第一審、第二審調查中之勘驗筆錄，並參酌上訴人
相關供述，予以綜合判斷。因而撤銷第一審關於上訴人科刑部分之判決，改判論處上
訴人共同依據法令從事公務之人員，對於職務上之行為，要求賄賂罪刑，已詳予說明
其所憑之證據及其認定之理由。並就上訴人否認犯罪，所辯各節，認係卸責之詞，不
足採信，於理由內予以指駁說明。復明上訴人聲請向合作金庫花蓮支庫調閱楊美華
所提出之購物收據、貸款申請書與八十六年六月三日錄影帶核對，核無必要。所為論
斷，均有卷存資料可資覆按，從形式上觀察，並無所謂違背法令之情形存在。按刑事
訴訟法第三百十條第二款固規定，有罪之判決書，應於理由內記載對於被告有利之證
據不採納者，其理由。但如對被告未必有利之證據，則非必於理由內一一予以記載說
明。查於第一審調查中曹翠華雖出具證明，謂上訴人於八十六年五月十日晚上八時至
貝立茲英文補習班接回其兒子林育德等情。但此乃證人審判外之陳述，本無證據能力
。且該證人於第一審到庭時證稱：「平日由媽媽接他（林育德）但那一天是另外一台
車去接林育德。」、「如媽媽來接都是很準時，但當天（指八十六年五月十日）情形
我不太確定，因學生很多。」等語（第一審卷第五十八頁），並未明確證明上訴人於
當天係於何時前往接其兒子。對此未必有利於上訴人之證據，原判決未於理由內說明
其取捨之理由，尚難指為理由欠備。上訴人於八十六年六月四日晚上在電話中與廖國
正、楊美華之對話之錄音帶之內容經勘驗結果與卷附之譯本（偵字第二三九七號卷第
二十一頁至第二十六頁）相同，上訴意旨所謂之上訴人表示楊豐碩、林進興並非伊派
去拿錢及曾向楊美華表示「我要你的錢做什麼，我要就要幾千萬幾百萬」云云，並未
顯示出來，有原審之勘驗筆錄可稽（原審卷第一七四頁），原判決已於理由內說明。
而楊美華曾於八十六年五月十五日向花蓮縣政府政風室檢舉上訴人索賄之事，亦有楊
美華於同年月十六日在法務部調查局花蓮縣調查站之訊問筆錄可按，並為原判決採為
斷罪之證據。上訴意旨指原判決對該二部分有調查未盡之情形，顯非依據卷內資料執
為指摘之適法上訴理由。又綜合第一審判決理由壹之一(4)所記載之錄音帶談話內容，
上訴人附和林進興為合庫人員係在八十六年六月四日晚上之通話，是以該判決書理由
壹之一(6)謂：林君（上訴人）既在「八十六年五月二十三日」通話時，附和林進興為
合庫人員，顯係「八十六年六月四日」之誤寫，此為得裁定更正之事項，亦與理由矛
盾之情形有別。上訴意旨所引用原判決記載之事實並非記載上訴人係同時對林進興、
楊豐碩告知其向楊美華索賄之事，且該事實接著記載林進興、楊豐碩先後基於幫助之
犯意，並經由上訴人授意等情，亦明彼二人受授意及起意幫助有先後之分。是第一
審判決理由採用楊豐碩於花蓮縣調查站之供述為證據，原判決仍予以引用，難認有事
實與理由矛盾之情形。其餘上訴意旨就原判決根據上開證據所為事實之認定及法律之
適用，究竟違反如何之證據法則或有何適用法則不當，未依據卷內資料具體指摘，徒
憑己意，就原審證據取捨及判斷證據證明力之職權行使，或原判決已調查說明之事項
，漫指其違法，再為單純之事實爭執，難謂適法上訴第三審之理由。揆諸首開說明，
本件上訴為違背法律上之程式，應予駁回。
據上論結，應依刑事訴訟法第三百九十五條前段，判決如主文。
中      華      民      國    八十九    年      一      月    二十七    日
                              最高法院刑事第五庭
                                  審判長法官  董  明  霈
                                        法官  丁  錦  清
                                        法官  林  茂  雄
                                        法官  王  居  財
                                        法官  洪  明  輝
      右正本證明與原本無異
                                              書  記  官
中      華      民      國    八十九    年      二      月      三      日


司法院資訊處製作；財團法人民間司法改革基金會備份。
